【裁判字號】    90,訴,943
【裁判日期】    900919
【裁判案由】    妨害自由等
【裁判全文】
臺灣彰化地方法院刑事判決                            九十年度訴字第九四三號
    公  訴  人  臺灣彰化地方法院檢察署檢察官
    被      告  己○○
    被      告  戊○○
右列被告因妨害自由等案件，經檢察官提起公訴（九十年度偵字第三八二八號），本
院判決如左：
        主    文
己○○、戊○○共同以非法方法，剝奪人之行動自由，各處有期徒刑陸月，如易科罰
金，均以參佰元折算壹日。
扣案之木棍及撞球桿各壹支均沒收。
    事    實
一、己○○曾於民國八十九年間，因竊盜案件，經法院判處有期徒刑六月，緩刑三年
    確定，現仍於緩刑期間，其因於九十年五月十六日晚上十一時許，在彰化縣北斗
    鎮ＫＴＶ與綽號「骷髏」之人發生口角衝突，心有未甘而起意報復，遂於同年月
    二十四日晚上八時三十分許，在彰化縣田中鎮田中保齡球館，邀同一起飲酒之戊○○及另不詳姓名年籍之成年男子共約十餘人，分乘不詳車牌號碼之廂型車及自
    用小客車各一部，於同日晚上九時許，抵達彰化縣北斗鎮○○里○○路「我家釣
    蝦場」後，見丁○○、丙○○、甲○○、乙○○等四人在場，己○○、戊○○等
    人即質問丁○○等四人：何人綽號叫「骷髏」等語，因丁○○等四人無人承認，
    並表示無人認識「骷髏」，己○○、戊○○等人竟基於剝奪丁○○等人行動自由
    之犯意聯絡，分持撞球桿及木棍強押丁○○等四人上車，因丁○○等人不願上車
    ，己○○、戊○○等人即加以毆打，丙○○見狀即往釣蝦場外逃跑，己○○、戊○○等人乃分頭先將丁○○、甲○○、乙○○等三人強押上廂型車，並由戊○○
    與另不詳姓名者約七、八人，分別以拳頭、棍棒毆打丙○○後，強押上自用小客
    車後，即將廂型車及自用小客車駛往彰化縣二水鄉豐柏停車場，其間己○○、戊○○等人即出言恐嚇：要打斷雙腳，給你死，再丟下山‧‧‧要讓你死，將你埋
    掉‧‧‧誰是「骷髏」？不承認沒關係，到時候就給他死等語，致丁○○等四人
    心生畏懼，抵達豐柏停車場後，己○○、戊○○等人並分持撞球桿、木棍及以拳
    腳毆打丁○○、丙○○、甲○○、乙○○等人，致丁○○因此受有下巴血腫五乘
    三公分、胸部挫傷十五乘十公分及右手肘血腫五乘十公分之傷害，丙○○受有左
    眉毛撕裂傷五乘五公分、右手肘瘀血腫五乘五公分及左小手瘀血腫十乘五公分之
    傷害，甲○○受有頭部外傷三乘一乘一公分、雙下肢膝蓋瘀血腫及右上臂、右後
    背瘀血腫之傷害，林翰全受有背部多處血腫十乘五公分、雙手肘瘀血腫十乘五公
    分及右大腿血腫十五乘八公分之傷害後（丁○○、丙○○傷害部分業經撤回告訴
    、甲○○及乙○○傷害部分，因己○○、戊○○事後尋求和解，未據提出告訴）
    。己○○、戊○○等人揚言：再押到別處毆打等語，丁○○聞言，乘隙跳入水溝
    逃離現場，跑到二水鄉○○路桃山廟，請求民眾報警並送往彰化縣田中鎮仁和醫
    院就醫，丁○○被剝奪行動自由達半小時餘。己○○、戊○○等人見丁○○逃離
    現場，因恐甲○○等人再次逃跑，遂將甲○○等上衣脫掉，以防甲○○等人逃跑
    。嗣因己○○、戊○○等人遍尋不著丁○○，恐丁○○報警前往現場，即將丙○○、甲○○、乙○○等三人押上廂型車，擬駛往彰化縣社頭鄉清水岩，行經彰化
    縣田中鎮○○里○○路○段順天宮前，適遇警方在前方設路障進行臨檢，己○○
    、戊○○等人為躲避臨檢，立即迴車，丙○○乘機開啟車門跳車，並向執勤警員
    求救，警員聞聲即駕警車追趕，己○○、戊○○等人於行經彰化縣田中鎮○○里
    ○○路七六二號前，甲○○、乙○○二人亦乘機開啟車門跳車逃逸，戊○○及另
    不詳姓名者共三人即下車追趕，適見警車前來，戊○○即躲入彰化縣田中鎮○○
    里○○路七六二號二樓陽台，旋為隨後趕到之警員逮捕，並扣得戊○○、己○○
    二人所有之撞球桿及木棍各一支，己○○等人則乘機逃逸，計剝奪丙○○、甲○○、乙○○等三人行動自由達一小時餘。
二、案經被害人丁○○、丙○○訴由彰化縣警察局田中分局報請台灣彰化地方法院檢
    察署檢察官偵查起訴。
    理      由
一、訊據被告己○○、戊○○二人固均不否認毆傷告訴人丁○○、丙○○及被害人甲○○、乙○○等人之事實，惟均矢口否認有何剝奪他人行動自由之犯行，均辯稱
    ：我們並無強押丁○○、丙○○、甲○○、乙○○等人，後來我們要載他們四人
    回去，但不知道他們為何要跳車云云。惟查，右揭事實業據告訴人丁○○、丙○○及被害人甲○○、乙○○四人於警訊中指訴甚詳，且被告戊○○於偵查中即坦
    承其應被告己○○之邀，與另不詳姓名者十餘人前往彰化縣北斗鎮「我家釣蝦場
    」，將告訴人丁○○、丙○○及被害人甲○○、乙○○等四人押往彰化縣二水鄉
    豐柏停車場，並加以毆打後，因告訴人丁○○逃逸，乃將告訴人丙○○及被害人
    甲○○、乙○○等三人押往彰化縣社頭鄉清水岩時，於行經彰化縣田中鎮○○里
    ○○路○段順天宮前，遇警方在前方設路障進行臨檢，為躲避臨檢，於迴車時，
    告訴人丙○○乘機跳車，向執勤警員求救，警員即駕警車追趕，於行經彰化縣田
    中鎮○○里○○路七六二號前，被害人甲○○、乙○○二人亦乘機跳車逃逸後，
    與另不詳姓名者共三人即下車追趕，適警車前來，為警查獲等語，再參諸告訴人
    丙○○乘被告己○○、戊○○等人為逃避警方臨檢，於迴車時，開啟車門跳車向
    警方求救，及被害人甲○○於跳車時，上半身仍為赤裸等情以觀，足認被告二人
    顯係以非法方法剝奪告訴人丁○○、丙○○及被害人甲○○、乙○○四人之行動
    自由，被告二人所辯顯均係事後卸責之詞，不足採信，此外並有診斷証明書四紙
    附卷及撞球桿、木棍各一支扣案可資佐證，是以本件事證已臻明確，被告二人之
    犯行均堪認定。
二、核被告己○○、戊○○二人所為，均係犯刑法第三百零二條第一項之剝奪他人行
    動自由罪。被告己○○、戊○○與其他不詳姓名、年籍之成年男子共約十人，就
    剝奪他人行動自由罪間有犯意聯絡及行為之分擔，為共同正犯。被告己○○、戊○○二人以一個行為，同時剝奪告訴人丁○○、丙○○及被害人甲○○、乙○○
    等四人之行動自由，係一行為同時觸犯數罪名，為想像競合犯，應依刑法第五十
    五條之規定，從一重之罪處斷。爰審酌被告二人犯罪之動機、目的、手段、所生
    危害、事後已與被害人和解及犯罪後之態度等一切情狀，各量處如主文所示之刑
    ，並均諭知易科罰金之折算標準，以示懲儆。扣案之木棍及撞球桿各一支，係被
    告二人所有，供犯罪所用之物，爰均併予宣告沒收。
三、另本件公訴意旨略以：被告己○○於九十年五月十六日晚上十一時許，在彰化縣
    北斗鎮ＫＴＶ與綽號「骷髏」之人發生口角衝突，心有未甘而起意報復，遂於同
    年月二十四日晚上八時三十分許，在彰化縣田中鎮田中保齡球館，邀同一起飲酒
    之戊○○及另不詳姓名年籍之成年男子共約十餘人，分乘不詳車牌號碼之廂型車
    及自用小客車各一部，於同日晚上九時許，抵達彰化縣北斗鎮○○里○○路「我
    家釣蝦場」後，見丁○○、丙○○、甲○○、乙○○等四人在場，己○○、戊○○等人即質問丁○○等四人：何人綽號叫「骷髏」等語，因丁○○等四人無人承
    認，並表示無人認識「骷髏」，己○○、戊○○等人竟基於剝奪丁○○等人行動
    自由之犯意聯絡，分持撞球桿及木棍強押丁○○等四人上車，因丁○○等人不願
    上車，己○○、戊○○等人即加以毆打，丙○○見狀即往釣蝦場外逃跑，己○○
    、戊○○等人乃分頭先將丁○○、甲○○、乙○○等三人強押上廂型車，並由戊○○與另不詳姓名者約七、八人，分別以拳頭、棍棒毆打丙○○後，強押上自用
    小客車後，即將廂型車及自用小客車駛往彰化縣二水鄉豐柏停車場，其間己○○
    、戊○○等人即出言恐嚇：要打斷雙腳，給你死，再丟下山‧‧‧要讓你死，將
    你埋掉‧‧‧誰是「骷髏」？不承認沒關係，到時候就給他死等語，致丁○○等
    四人心生畏懼，抵達豐柏停車場後，己○○、戊○○等人並分持撞球桿、木棍及
    以拳腳毆打丁○○、丙○○、甲○○、乙○○等人，致丁○○因此受有下巴血腫
    五乘三公分、胸部挫傷十五乘十公分及右手肘血腫五乘十公分之傷害，丙○○受
    有左眉毛撕裂傷五乘五公分、右手肘瘀血腫五乘五公分及左小手瘀血腫十乘五公
    分之傷害，甲○○受有頭部外傷三乘一乘一公分、雙下肢膝蓋瘀血腫及右上臂、
    右後背瘀血腫之傷害，林翰全受有背部多處血腫十乘五公分、雙手肘瘀血腫十乘
    五公分及右大腿血腫十五乘八公分之傷害等語，經被害人丁○○、丙○○二人提
    起告訴，因認被告己○○、戊○○二人均涉有刑法第二百七十七第一項之傷害罪
    嫌。按告訴乃論之罪，告訴人於第一審辯論終結前得撤回其告訴；又告訴經撤回
    者，應諭知不受理之判決，刑事訴訟法第二百三十八條第一項、第三百零三條第
    三款定有明文。經查，本件公訴人認被告己○○、戊○○二人均係觸犯刑法第二
    百七十七條第一項之罪，依同法第二百八十七條前段之規定，須告訴乃論，茲據
    告訴人丁○○、丙○○二人撤回其告訴，依照首開說明，本應就此傷害部分諭知
    不受理之判決，惟本院認此與被告二人所犯前揭剝奪他人行動自由之有罪部分，
    有牽連犯之裁判上一罪之關係，故不另為不受理之諭知，併此敘明。
據上論結，應依刑事訴訟法第二百九十九條第一項前段，刑法第三百零二條第一項、
第二十八條、第四十一條第一項前段、第三十八條第一項第二款，罰金罰鍰提高標準
條例第一條前段、第二條，判決如主文。
中      華      民      國    九十      年      九      月     十九     日
                                    臺灣彰化地方法院刑事第二庭
                                        法       官 石  馨  文
右正本證明與原本無異。
如不服本判決，應於判決送達後十日內向本院提出上訴狀（須附繕本）。
                                        法院書記官  王  振  州
中      華      民      國    九十      年      九      月     二十     日
槍砲彈藥刀械管制條例第十一條
未經許可製造、販賣或運輸彈藥者，處六月以上五年以下有期徒刑。
意圖供自己或他人犯罪之用，而犯前項之罪者，處一年以上七年以下有期徒刑，得併
科五萬元以下罰金。
未經許可無故持有、寄藏或意圖販賣而陳列彈藥者，處三年以下有期徒刑。
第一項及第二項之未遂犯罰之。
修正後
未經許可，製造、販賣或運輸第四條第一款所稱其他可發射金屬或子彈具有殺傷力之
各式槍砲者，處五年以上有期徒刑，併科新臺幣一千萬元以下罰金。
未經許可，轉讓、出租或出借前項所列槍砲者，處三年以上十年以下有期徒刑，併科
新臺幣七百萬元以下罰金。
意圖供自己或他人犯罪之用，而犯前二項之罪者，處無期徒刑或七年以上有期徒刑，
併科新臺幣一千萬元以下罰金。
未經許可，持有、寄藏或意圖販賣而陳列第一項所列槍砲者，處一年以上七年以下有
期徒刑，併科新臺幣七百萬元以下罰金。
第一項至第三項之未遂犯罰之。
刑法第三百零二條
私行拘禁或以其他非法方法，剝奪人之行動自由者，處五年以下有期徒刑、拘役或三
百元以下罰金。
因而致人於死者，處無期徒刑或七年以上有期徒刑，致重傷者，處三年以上十年以下
有期徒刑。
第一項之未遂犯罰之。


司法院資訊處製作；財團法人民間司法改革基金會備份。
